【裁判字號】    99,易,526
【裁判日期】    990528
【裁判案由】    詐欺等
【裁判全文】
臺灣臺北地方法院刑事判決               99年度易字第526號
公  訴  人  臺灣臺北地方法院檢察署檢察官
被      告  乙○○
上列被告因詐欺等案件，經檢察官提起公訴（99年度偵字第2791
號），本院判決如下：
    主    文
乙○○意圖為自己不法之所有，以詐術使人將第三人之物交付，
累犯，共貳罪，各處有期徒刑捌月、有期徒刑月。應執行有期
徒刑拾月。
    事    實
一、乙○○曾有侵占、偽造文書、恐嚇、多次詐欺及違反律師法
    等前科，其中於民國八十九年間，因詐欺案件，經臺灣高等
    法院以九十年度上易字第二六九號刑事判決判處有期徒刑四
    年確定，自九十年八月十七日起入監執行至九十三年七月六
    日假釋付保護管束出獄，於九十三年七月二十六日假釋期滿
    ，假釋未經撤銷，以已執行完畢論。仍不知悔改，於上開有
    期徒刑執行完畢後，五年以內，又明知其未取得律師資格，
    不得辦理訴訟事件，其亦非依法令執行業務，竟分別基於意
    圖營利及為自己不法所有之詐欺取財犯意，以在網路上ＳＫ
    ＹＰＥ上化名「孫傑」、「jickie」，謊稱：其具有律師資
    格，可免費諮詢及代為處理法律訴訟案件云云，誘使時有訴
    訟糾紛之網友與其聯繫後，分別於(一)九十六年十二月間，向
    丙○○施以謊稱：其具有新加坡律師資格，曾在新加坡擔任
    檢察官，退職後受聘來台擔任律師云云之詐術，使丙○○因
    此陷於錯誤，信以為真，委託其代為處理詐欺案件，並接續
    於如附表所示時間，在臺北市○○○路怡客咖啡及臺北火車
    站附近網咖內，以如附表所示事由向丙○○詐取如附表所示
    金額，共計新臺幣（下同）三十五萬五千二百元；(二)於九十
    八年四月十七日，以該時向男友馬百仁提出妨害自由告訴，
    由臺灣板橋地方法院檢察署以九十八年度偵字第五九三四號
    案件偵查中，以及由臺灣板橋地方法院以九十八年度暫家護
    字第一０四號案件審理聲請保護令案件之甲○○施以謊稱：
    其具有臺灣、大陸及新加坡之律師資格云云，使甲○○因此
    陷於錯誤，信以為真，委託其代為處理上開訴訟案件，同日
    與甲○○相約在臺北市○○街某網咖見面後，口述內容予甲○○繕打民事聲請查復狀、刑事聲請查復狀之方式取得甲○○信任，隨即於翌日九十八年四月十八日，再向甲○○謊稱
    ：所提之證物過於紊亂、告訴狀書寫有誤，若檢察官提起公
    訴，屆時將遭馬百仁反告誣告云云為由，與甲○○相約在上
    開臺北市○○街某網咖見面後，接續以須撰寫刑事補正狀及
    刑事選任辯護人狀云云之事由，在臺北車站附近夜間郵局前
    、臺北市○○街誠品書局對面網咖店，向甲○○詐取二萬六
    千元之委任律師費用，以及以案件急迫，須立即找其友人幫
    忙處理云云，在臺北火車站附近捷運站前，向甲○○詐借二
    千元，共計二萬八千元。嗣因甲○○察覺有異，經查詢得知
    乙○○未具律師資格，始知受騙，報警處理後，始經警循線
    查獲上情。
二、案經甲○○訴由臺灣桃園地方法院檢察署檢察官偵辦後簽請
    臺灣高等法院檢察署檢察長命令准予移轉臺灣臺北地方法院
    檢察署檢察官偵查起訴。
    理    由
一、訊據被告乙○○對於上開犯罪事實於本院審理時坦承不諱（
    第四二頁反面、第四四頁反面），並分別經證人丙○○於警
    詢及本院審理時，以及證人甲○○於偵查中及本院審理時分
    別證述在卷（偵字第一六二四一號卷第二七頁至第三０頁、
    第五六頁至第五八頁；本院卷第四０頁至第四四頁），且有
    被告與證人丙○○之電子郵件往來內容、書信、被告之ＭＳ
    Ｎ聯絡人清單、證人丙○○指認被告之偵辦詐欺案指認犯罪
    嫌疑人紀錄表、被告在網路上所顯示之個人資料、內政部警
    政署刑事警察局鑑驗書各一份（同上偵查卷第一二頁至第一
    四頁、第一六頁、第一七頁至第一九頁、第三七頁、第三八
    頁）、被告與證人甲○○之電子郵件往來內容、另案之臺灣
    板橋地方法院九十八年度家護字第二七九號案件民事聲請查
    復狀、臺灣桃園地方法院九十八年度偵字第五九三四號刑事
    生請查復狀、刑事選任辯護人狀、刑事委任狀、證人甲○○
    帳戶交易明細資料、掛號回執各一份（他字第一八八七號卷
    第一三頁至第二五頁）在卷可稽。足徵被告上開自白屬實可
    採，本件事證明確，被告上開詐欺取財犯行，洵堪認定，應
    予依法論處。
二、核被告上開所為，均係犯刑法第三百三十九條第一項之詐欺
    取財罪及違反律師法第四十八條第一項之未取得律師資格辦
    理訴訟事件罪。被告於如附表所示時間，接續詐騙證人丙○○之行為，以及其於上開時、地接續詐騙證人甲○○之行為
    ，均各自時間密接，分別基於單一犯意接續而為之數個動作
    ，均為接續犯，應包括予以評價，分別成立一罪。被告曾有
    侵占、偽造文書、恐嚇、多次詐欺及違反律師法等前科，其
    中於八十九年間，因詐欺案件，經臺灣高等法院以九十年度
    上易字第二六九號刑事判決判處有期徒刑四年確定，自九十
    年八月十七日起入監執行至九十三年七月六日假釋付保護管
    束出獄，於九十三年七月二十六日假釋期滿，假釋未經撤銷
    ，以已執行完畢論，此有臺灣高等法院被告前案紀錄表一份
    在卷可稽，其於上開有期徒刑執行完畢後，五年以內，故意
    在為本件有期徒刑以上之罪，均為累犯，均應依刑法第四十
    七條第一項規定，加重其刑。其以一行為同時觸犯刑法第三
    百三十九條第一項之詐欺取財罪及違反律師法第四十八條第
    一項之未取得律師資格辦理訴訟事件罪，均為想像競合犯，
    均應依刑法第五十五條規定，從一重之詐欺取財罪論處。被
    告上開詐騙證人丙○○、甲○○之二次犯行間，犯意個別，
    行為互異，應予分論併罰。爰審酌被告犯罪之動機、目的、
    手段、曾有多次詐欺取財及違反律師法前科，素行不佳，此
    次又再重施故技，向證人丙○○、甲○○謊稱其具有律師資
    格云云之方式詐騙證人丙○○、甲○○，委託其代為處理訴
    訟案件，分別向證人丙○○、甲○○詐得三十五萬五千二百
    元、二萬八千元，影響證人丙○○、甲○○上該案件之訴訟
    權益，甚至在詐得款項後，出國旅遊將之花用一空，此業經
    被告於偵查中坦認在卷，迄今尚未償還任何款項予證人丙○○、甲○○、所生危害及於本院準備程序中否認犯行，嗣於
    本院審理時始坦承犯行之態度等一切情狀，各量處如主文所
    示之刑，並定其應執行之刑。
據上論斷，應依刑事訴訟法第二百九十九條第一項前段，律師法
第四十八條第一項，刑法第十一條前段、第三百三十九條第一項
、第五十五條、第五十一條第五款、第四十七條第一項，刑法施
行法第一條之一，判決如主文。
本案經檢察官文家倩到庭執行職務。
中    華    民    國    99    年    5     月    28    日
                        臺灣臺北地方法院刑事第十五庭
                            審判長法  官  廖紋妤
                                  法  官  邱蓮華
                                  法  官  吳麗英
上正本證明與原本無異。
如不服本判決應於收受送達後10日內向本院提出上訴書狀，並應
敘述具體理由；其未敘述上訴理由者，應於上訴期間屆滿後20日
內向本院補提理由書（均須按他造當事人之人數附繕本）「切勿
逕送上級法院」。告訴人或被害人如對於本判決不服者，應具備
理由請求檢察官上訴，其上訴期間之計算係以檢察官收受判決正
本之日期為準。
                                  書記官  藍儒鈞
中    華    民    國    99    年    5     月    28    日
附錄本案論罪科刑法條：
中華民國刑法第339條：
意圖為自己或第三人不法之所有，以詐術使人將本人或第三人之
物交付者，處 5 年以下有期徒刑、拘役或科或併科 1 千元以下
罰金。
以前項方法得財產上不法之利益或使第三人得之者，亦同。
前二項之未遂犯罰之。
律師法第48條：
未取得律師資格，意圖營利而辦理訴訟事件者，除依法令執行業
務者外，處 1 年以下有期徒刑，得併科新台幣 3 萬元以上 15
萬元以下罰金。
外國律師違反第 47 條之 2 ，外國法事務律師違反第 47 條之
7 第 1 項規定者，亦同。
【附表】
┌──┬──────┬───────┬──────────────────┐
│編號│時        間│金額（新臺幣）│事                            由    │
├──┼──────┼───────┼──────────────────┤
│ 一 │97年1月24日 │3600元        │陳述狀、告訴狀                      │
├──┼──────┼───────┼──────────────────┤
│ 二 │97年1月26日 │2500元        │刑事證人陳述狀                      │
├──┼──────┼───────┼──────────────────┤
│ 三 │97年1月31日 │5000元        │刑事補充理由狀及存證信函            │
├──┼──────┼───────┼──────────────────┤
│ 四 │97年2月5日  │24000元       │聲請假扣押費用                      │
├──┼──────┼───────┼──────────────────┤
│ 五 │97年2月9日  │35000元       │律師費                              │
├──┼──────┼───────┼──────────────────┤
│ 六 │97年2月9日  │12000元       │聲請假扣押轉支付命令                │
├──┼──────┼───────┼──────────────────┤
│ 七 │97年2月14日 │7000元        │徵信社費用                          │
├──┼──────┼───────┼──────────────────┤
│ 八 │97年2月19日 │25000元       │聲請假扣押費用                      │
├──┼──────┼───────┼──────────────────┤
│ 九 │97年2月26日 │36000元       │聲請假扣押費用                      │
├──┼──────┼───────┼──────────────────┤
│ 十 │97年4月5日  │19000元       │案件拖延太久，需轉高院裁定之調解費  │
├──┼──────┼───────┼──────────────────┤
│十一│97年4月16日 │5000元        │高院公證費                          │
├──┼──────┼───────┼──────────────────┤
│十二│97年4月26日 │19500元       │聲請假扣押費用                      │
├──┼──────┼───────┼──────────────────┤
│十三│97年4月30日 │10000元       │聲請假扣押費用                      │
├──┼──────┼───────┼──────────────────┤
│十四│97年5月12日 │15000元       │另提起自訴所需給付張姓律師之律師費  │
├──┼──────┼───────┼──────────────────┤
│十五│97年5月20日 │30000元       │撰寫刑事附帶民事訴訟起訴狀費用      │
├──┼──────┼───────┼──────────────────┤
│十六│97年5月20日 │16000元       │聲請假扣押費用                      │
├──┼──────┼───────┼──────────────────┤
│十七│97年5月27日 │6000元        │公證文件費                          │
├──┼──────┼───────┼──────────────────┤
│十八│97年5月30日 │12000元       │另提起自訴所需給付楊姓律師之律師費  │
│    │            │              │                                    │
├──┼──────┼───────┼──────────────────┤
│十九│97年6月12日 │5000元        │調閱卷費用                          │
├──┼──────┼───────┼──────────────────┤
│二十│97年6月13日 │12000元       │聲請民事起訴狀費用                  │
├──┼──────┼───────┼──────────────────┤
│二一│97年7月4日  │5800元        │調閱卷費用                          │
├──┼──────┼───────┼──────────────────┤
│二二│97年8月7日  │29800元       │撰寫民事訴訟狀                      │
├──┼──────┼───────┼──────────────────┤
│二三│97年8月14日 │20000元       │民事律師委任費用                    │
├──┴──────┴───────┴──────────────────┤
│共計：355200元（起訴書誤載為356000元）                                  │
└────────────────────────────────────┘

司法院資訊處製作；財團法人民間司法改革基金會備份。
